臺灣高等法院臺中分院刑事判決　　　　　　　　　　九十一年度上訴字第一六二號
　　上　訴　人　臺灣彰化地方法院檢察署檢察官
　　被　　　告　乙○○
右上訴人，因被告違反毒品危害防制條例案件，不服臺灣彰化地方法院九十年度訴字
第七七五號，中華民國九十年十月二十六日第一審判決（起訴案號：臺灣彰化地方法
院檢察署九十年度毒偵字第一七五０號，並經同署移送併辦：九十年毒偵字第四四二
四號、九十一年毒偵字第二二七號）提起上訴，本院判決如左：
    主      文
原判決撤銷。
乙○○連續施用第一級毒品，累犯，處有期徒刑貳年貳月，扣案之塑膠袋裝海洛因壹
小包（淨重零點肆貳公克，包裝重零點參伍公克）併該包裝之塑膠袋壹個，均沒收銷
燬之。又連續施用第二級毒品，累犯，處有期徒刑捌月。主刑部分應執行有期徒刑貳
年捌月。
    事      實
一、乙○○曾於民國（下同）八十三年間，因施用毒品罪與違反麻醉藥品管理條例等
    案件，經臺灣彰化地方法院於八十三年六月九日以八十三年訴字第八四二號，判
    處有期徒刑各三年一月、三月，定應執行刑為三年三月並確定，經通緝到案入監
    後，於八十五年六月十三日假釋出獄，於八十七年四月二十日假釋付保護管束期
    滿執行完畢。其後，在毒品危害防制條例制定公布生效後，於八十七年間犯施用
    毒品案件，經台灣彰化地方法院檢察署檢察官聲請法院裁定送觀察勒戒後，認有
    繼續施用毒品之傾向，經檢察官再聲請法院裁定令入戒治處所施以強制戒治一年
    ，嗣經法院裁定准予停止戒治，所餘戒治期間宣付保護管束，惟於保護管束期間
    屆滿前，因違反規定情節重大，檢察官乃聲請法院裁定准撤銷停止戒治，復入所
    執行殘餘期間，於八十九年九月十六日執行完畢，經檢察官於八十九年十月十一
    日以八十九年度戒毒偵字第一一八八號為不起訴處分確定。其於五年內，猶不知
    悔改，復基於概括犯意，自八十九年底九十年一月間起，至九十年九月四日止，
    在彰化縣彰化市○○路○段二巷十八號自宅處所等地，將第一級毒品海洛因溶成
    液狀再以針筒注射，約每週施用二、三次，先後連續施用多次，且另行起意，基
    於概括犯意，自九十年一月間起至同年四月十八日當日或前三、四日內某時刻止
    ，亦在彰化縣彰化市○○路○段二巷十八號自宅處所等地，將第二級毒品安非他
    命置於玻璃吸食器內燒烤使成氣體，藉由過濾器再予以施用，不定期施用，先後
    連續施用多次。經警於九十年四月十八日晚間十時三十分許，在彰化縣彰化市○
    ○路與和平路交岔口附近處查獲，並當場扣得其所有之塑膠袋裝第一級毒品海洛
    因一小包（淨重０．四二公克，包裝重０．三五公克），經檢察官准以新台幣一
    萬元具保後，並聲請法院以九十年度毒聲字第二０五０號裁定應強制戒治，乙○
    ○拒到案執行，又不定期，以上開方式在上開處所等地，連續施用第一級毒品海
    洛因，經警於九十年九月四日二十一時許，在彰化市○○路○段二巷十八號查獲
    ，經執行強制戒治至今。另經警於九十年二月二十七日十七時二十分許，在彰化
    市○○路○段二巷三十一號友人住處查獲乙○○有連續施用第一級毒品、第二級
    毒品之犯行，查扣同案被告張美英持有之海洛因一包等物。
二、案經彰化縣警察局彰化分局移送臺灣彰化地方法院檢察署檢察官偵查起訴，暨由
    該署檢察官先後移送本院併案審理。
    理      由
一、按上訴得對於判決之一部為之，未聲明為一部者，視為全部上訴，為刑事訴訟法
    第三百四十八條第一項所明定。經查，本件原審判決後，被告並未提起上訴，而
    檢察官之上訴書亦未聲明為一部上訴，雖其理由載有「就被告另涉之該罪嫌另為
    適當之判決」云云，惟提起上訴，不以具體載明上訴理由為必要，是本件上訴範
    圍，應包含原判決之兩項罪名，合先敘明。
二、訊據被告（下稱被告）乙○○，坦承有於上開時地，連續施用第一級毒品海洛因
    、第二級毒品安非他命，先後被查獲三次之犯行，雖被告於原審時辯稱：伊僅施
    用第二級毒品安非他命至九十年一、二月間，以後即未再施用云云。然查：被告
    於前開時地連續施用第一、二級毒品海洛因與安非他命，被先後查獲三次之犯罪
    事實，業據被告先後於警訊時、原審供承不諱外，並有九十年四月十八日查獲時
    之第一級毒品海洛因一小包扣案可證，而被告於九十年四月十八日為警查獲時採
    取之尿液，經鑑驗確呈甲基安非他命及嗎啡陽性反應，有卷附彰化縣衛生局煙毒
    尿液檢驗成績書一紙可稽（參見九十年度毒偵字第一七五０號偵查卷十三頁），
    又被告於九十年二月二十七日被查獲時，所採取之尿液經檢驗結果，呈嗎啡及安
    非他命之陽性反應情事，亦有彰化縣衛生局煙毒尿液檢驗成績書在卷可稽（參見
    九十一年毒偵字第二二七號警訊卷六頁），衡之毒品海洛因與安非他命經進入人
    體內，於當日或其後三、四日內，尚可經由檢驗施用者尿液得知之藥理及生理實
    驗法則，顯認被告至少於九十年四月十八日或同年二月二十七日當日或前三、四
    日內某時刻，均有施用第一、二級毒品海洛因與安非他命之事實無訛，是伊於原
    審供稱最後一次施用第二級毒品安非他命之時間係在九十年一、二月間云云，顯
    與事證相悖，難以採信。再者，被告於九十年九月四日被查獲時所採取之尿液，
    經檢驗結果，仍呈嗎啡陽性反應之情節，復有彰化縣衛生局煙毒尿液檢驗成績書
    在卷可稽（參見九十年毒偵字第四四二四號警訊卷六頁），顯見被告於該查獲當
    時之前某段期間內，亦有施用海洛因之犯行，甚為顯然，則被告於警訊及偵查中
    、本院審理時，就上開連續施用海洛因或安非他命之自白，自與事實相符，堪予
    採信。此外，九十年四月十八日查獲扣案之白粉一包，經送請法務部調查局鑑驗
    確屬海洛因（淨重０點四二公克，包裝０點三五公克）之情事，有該局九十年五
    月十一日（九０）陸（一）字第九０一六六八四三號鑑定通知書附卷足憑（參見
    原審卷十一頁），是被告上開連續施用第一級毒品、第二級毒品之犯行，至為明
    確，洵堪認定。
三、次查，被告前於八十七年間犯施用毒品案件，經台灣彰化地方法院檢察署檢察官
    依據原審八十八年度毒聲字第一二五０號裁定送觀察勒戒後，認有繼續施用毒品
    之傾向，經檢察官聲請原審以八十八年度毒聲字第一五五六號裁定令入戒治處所
    施以強制戒治一年，於實施戒治滿三個月後，經評估具戒治成效，由檢察官聲請
    法院以八十八年度毒聲字第三四三０號裁定准予停止戒治，所餘戒治期間宣付保
    護管束，於保護管束期間屆滿前，因違反規定情節重大，檢察官乃聲請法院以八
    十九年毒聲字第二四四號裁定准撤銷停止戒治，復入所執行殘餘期間，於八十九
    年九月十六日執行完畢，業據檢察官於八十九年十月十一日以八十九年度戒毒偵
    字第一一八八號為不起訴處分確定等事實，有不起訴處分書及刑案資料查註紀錄
    表、原審裁定書等在卷足憑，則被告顯係於五年之內，再犯毒品危害防制條例第
    十條第一項、第二項之施用第一、二級毒品罪無訛，從而，本案事證明確，被告
    上開犯行，均堪認定。
四、按海洛因與安非他命分屬第一級、第二級毒品，為毒品危害防制條例第二條第二
    項第一、二款所明定，是核被告所為，係犯毒品危害防制條例第十條第一項、第
    二項之施用第一、二級毒品罪。其於施用之際持有第一、二級毒品之行為，皆應
    為施用之高度行為所吸收，均不另論罪。被告先後多次施用第一、二級毒品之犯
    行，時間緊接，構成要件相同，顯認係基於概括犯意為之，均應依刑法第五十六
    條關於連續犯之規定論以一罪，並各加重其刑。被告所犯上開二罪，犯意各別，
    構成要件互殊，應分論併罰。公訴人於起訴書雖僅載述被告於九十年四月十八日
    前四日內某時之施用第一、二級毒品犯行，如前開事實欄所載之其餘施用第一、
    二級毒品犯行，因與已起訴之上開二罪之犯罪事實，分別具有連續犯之關係，屬
    於裁判上一罪，依刑事訴訟法第二百六十七條之規定，應為起訴效力所及，亦經
    臺灣彰化地方法院檢察署檢察官另行向本院聲請併辦，本院自均得併予審判。又
    被告前於八十三年間因犯施用毒品罪與違反麻醉藥品管理條例等案件，經原審於
    八十三年六月九日以八十三年訴字第八四二號各判處有期徒刑三年一月與三月，
    定應執行刑三年三月，經通緝到案入監服刑後，於八十五年六月十三日縮短刑期
    假釋出獄，於八十七年四月二十日假釋付保護管束期滿執行完畢在案之事實，有
    本院被告全國前案紀錄表、台灣彰化地方法院檢察署刑案資料查註紀錄表各一份
    附卷足按，其於有期徒刑執行完畢後，五年以內再犯有期徒刑以上之本罪，為累
    犯，所犯上開二罪之本刑，均應依刑法第四十七條之規定加重其刑，並依法遞加
    重之。原審經審之結果，認被告罪證明確，予以論科，固非無見。但查，被告另
    被查獲兩次，其中一次有施用第一級毒品、第二級毒品之犯行，另外一次有施用
    第一級毒品之犯行，原審未及就該等犯行併辦，理由內亦未說明，顯有未洽，檢
    察官執併案查獲施用第一級毒品理由，提起上訴，指摘原判決該部分不當，自為
    有理由，且施用第二級毒品部分，檢察官雖未載明具體理由，難認上訴有理由，
    但原判決理由內亦未說明九十年二月二十七日查獲之證據，自有未洽，是原判決
    既有上開可議，即屬無可維持，應由本院撤銷改判。爰審酌被告之前科素行、犯
    罪之動機、情節、所生危害及犯後態度等一切情狀，就施用第一級毒品部分，量
    處有期徒刑二年二月，就施用第二級毒品部分，量處有期徒刑八月，且定其應執
    行刑為有期徒刑二年八月，以示懲儆。至查扣之塑膠袋裝海洛因一小包係屬毒品
    ，而該包裝用之塑膠袋一個因無從與袋內之海洛因完全析離，自應連同袋內之海
    洛因併認屬毒品，不問何人所有，均依毒品危害防制條例第十八條第一項前段，
    諭知沒收銷燬之。
據上論斷，應依刑事訴訟法第三百六十九條第一項前段、第三百六十四條、第二百九
十九條第一項前段，毒品危害防制條例第十條第一項、第二項、第十八條第一項前段
，刑法第十一條前段、第五十六條、第四十七條、第五十一條第五款，判決如主文。
本案經檢察官甲○○到庭執行職務。
中      華      民      國　    九十一     年     三      月     五 　　日
                                臺灣高等法院臺中分院刑事第二庭
                                      審判長法  官　羅　禮　政
                                            法  官  姚  勳  昌
                                            法  官  蔡　聰　明
右正本證明與原本無異。
施用第一級毒品部分，被告及檢察官均得上訴。
施用第二級毒品部分，被告及檢察官均不得上訴。
如不服本判決應於收受送達後十日內向本院提出上訴書狀，其未敘述上訴之理由者並
得於提起上訴後十日內向本院補提理由書（均須按他造當事人之人數附繕本）。
                                            書記官　郭  振　祥
中      華      民      國　    九十一     年     三      月     六 　　日
毒品危害防制條例第十條：
施用第一級毒品者，處六月以上五年以下有期徒刑。
施用第二級毒品者，處三年以下有期徒刑。
                                                                        Ｒ
